臺灣嘉義地方法院刑事判決
111年度金訴字第3號
公  訴  人  臺灣嘉義地方檢察署檢察官
被      告  蕭聖龍



上列被告因違反期貨交易法等案件，經檢察官提起公訴（110年
度偵緝字第439號），被告於本院準備程序中，就被訴事實為有
罪之陳述，經本院裁定改依簡式審判程序審理，判決如下：
    主  文
蕭聖龍犯期貨交易法第一百十二條第五項第五款之非法經營期貨
顧問事業罪，處有期徒刑肆月。緩刑參年。
未扣案之門號○○○○○○○○○○號SIM卡壹張、犯罪所得新臺幣壹拾捌
萬元，均沒收之，於全部或一部不能沒收或不宜執行沒收時，各
追徵其價額。　
    犯 罪 事 實
一、蕭聖龍明知其未經主管機關行政院金融監督管理委員會（下
    稱金管會）核准，不得經營證券投資顧問業務及期貨顧問事
    業，從事對有價證券或期貨提供分析意見或推介建議，而直
    接或間接自委任人取得報酬，竟基於未經主管機關許可經營
    證券投資顧問業務及期貨顧問事業之犯意，自民國106年間
    某日起，迄110年11月23日止，在其位於嘉義市○區○○○路00
    巷00號之1住處、嘉義縣○○鄉○○村○○00○00號居處，以其所有
    之門號0000000000號行動電話連線上網，操作通訊軟體LINE
    ，設立「一本萬利、蕭衍」、「蕭衍」、「蕭衍老師臨時體
    驗群」、「縱橫期海-蕭衍老師」、「鑫鑫科技」等群組，
    以「蕭衍」名義在上開LINE群組內發表證券及期貨投資分析
    推介，並透過上開群組招攬杜茂恩、曾科錦、許小芸及其他
    不特定民眾加入上開群組成為會員，以加入群組每個月收取
    新臺幣(下同) 2,000元或3000元報酬，並以其設於中埔鄉農
    會帳戶(帳號：00000000000000號，下稱中埔鄉農會帳戶)及
    其女兒蕭郁臻設於臺灣新光商業銀行股份有限公司(下稱新
    光銀行)嘉義分行帳戶(帳號：0000000000000號，下稱新光
    銀行帳戶)供會員支付會費，共計收取18萬元之報酬，以此
    方式未經許可經營證券投資顧問業務及期貨顧問事業。
二、案經法務部調查局新竹市調查站移送臺灣嘉義地方檢察署檢
    察官偵查起訴。
    理  由
一、本件被告所犯之罪，非死刑、無期徒刑、最輕本刑為3年以
    上有期徒刑之罪，或高等法院管轄第一審之案件，被告於準
    備程序中，就前揭被訴事實為有罪之陳述，經告以簡式審判
    程序之旨，並聽取被告與公訴人之意見後，本院合議庭認為
    無不得或不宜改依簡式審判程序進行之處，爰依刑事訴訟法
    第273條之1第1項之規定裁定本件由受命法官獨任行簡式審
    判程序。依刑事訴訟法第273條之2規定，本件之證據調查，
    不受同法第159條第1項、第161條之2、第161條之3、第163
    條之1及第164條至第170條規定之限制，先予敘明。
二、上開犯罪事實，業據被告於本院準備程序與審判程序時均坦
    承不諱（本院卷第57、71-72頁），核與證人杜茂恩、曾科
    錦、許小芸於警詢時之證述相符(偵字卷第3-4頁反面、16-1
    7頁反面、31-32頁反面)，並有LINE對話翻拍照片、Faceboo
    k貼文翻拍照片、玉山銀行存款存摺封面及內頁交易明細、
    轉帳紀錄影本、新光銀行集中作業部109年2月11日新光銀集
    作字第1090100462號函附新光銀行帳戶開戶資料、交易明細
    附卷可稽(偵字卷第5-15頁、21-30頁、34-41頁、43頁、69-
    72頁)，足認被告上開任意性自白與事實相符，堪以採信。
    本案事證明確，被告犯行均堪以認定，應依法論科。
三、論罪科刑：
　㈠核被告所為，係犯期貨交易法第112條第5項第5款之未經許可
    擅自經營期貨顧問事業罪，及證券投資信託及顧問法第107
    條第1款之未經許可經營證券投資顧問業務罪。又未經許可
    經營期貨顧問事業及證券投資顧問業務之犯行，其本質即有
    反覆繼續之性質，是上開認定被告自106年間某日起迄110年
    11月23日止所為，應係基於一個經營業務目的所為之數次行
    為，乃集合犯，應包括以一罪論。被告以一經營行為同時未
    經許可擅自經營期貨顧問事業及證券投資顧問業務，係一行
    為觸犯數罪名，為想像競合犯，依刑法第55條前段之規定，
    從重論以未經許可擅自經營期貨顧問事業罪。
　㈡爰以行為人之責任為基礎，爰審酌被告未曾受有期徒刑以上
    刑之宣告，有臺灣高等法院被告前案紀錄表在卷可參（本院
    卷第11-12頁），素行尚佳，又被告未經金管會之許可，非
    法經營期貨顧問事業及證券投資顧問業務，破壞期貨顧問事
    業及證券投資顧問業務業之專業要求，並規避金融市場監管
    機制，妨害期貨、證券交易市場之健全發展及交易秩序，致
    使投資人因不諳期貨、證券交易性質及風險，並藉由此非正
    式及專業管道取得交易決策之分析意見，恐造成損害，然衡
    量被告於檢察官訊問及本院審理時均坦承犯行，犯後態度良
    好，再參酌被告二專畢業之智識程度、已婚、有3名成年子
    女、無業、現與母親、兒子同住，兼衡被告罹患直腸惡性腫
    瘤並肝臟轉移，及被告犯罪所生危害程度及犯罪所得之數額
    等一切情狀，量處如主文第1項所示之刑，以示懲戒。
  ㈢末查，被告未曾因故意犯罪受有期徒刑以上刑之宣告，並已
    坦承犯行，業如前述，其因一時失慮致罹刑章，兼以被告罹
    患直腸惡性腫瘤並肝臟轉移，病況嚴重，堪認被告歷此教訓
    ，當知所悔悟及警惕，而無再犯之虞，本院認被告所受宣告
    之刑，以暫不執行為適當，爰依刑法第74條第1項第1款，併
    予宣告緩刑。
四、沒收　　　　
  ㈠未扣案之門號0000000000號SIM卡1張，為被告用以經營證券
    、期貨投資顧問業務之工具，業據被告於本院準備程序時自
    陳在卷（本院卷第58頁），應依刑法第38條第2項前段規定
    沒收之，於全部或一部不能沒收或不宜執行沒收時，依同條
    第4項追徵其價額。　
  ㈡被告於本院準備程序及審理時供稱其經營證券、期貨投資顧
    問業務共收取18萬元（本院卷第58頁），此為被告之犯罪所
    得，應依刑法第38條之1第1項前段規定沒收之，於全部或一
    部不能沒收或不宜執行沒收時，依同條第3項追徵其價額。
　㈢至未扣案之行動電話1支，雖為被告所有供本案犯行所用之物
    ，然未扣案，而被告亦供稱該行動電話業已損壞(本院卷第5
    8頁)，該行動電話之沒收或追徵與否，對於被告不法行為之
    非難，抑或刑罰之預防或矯治目的助益甚微，欠缺刑法上之
    重要性，且若另外開啟執行程序顯不符經濟效益，為免執行
    困難及耗費資源，爰均依刑法第38條之2第2項規定不宣告沒
    收或追徵。　
據上論斷，應依刑事訴訟法第273條之1第1項、第299條第1項前
段（依刑事裁判精簡原則，僅記載程序法條文），判決如主文。
本案經檢察官林俊良提起公訴，檢察官徐鈺婷到庭執行職務。
中　　華　　民　　國　　111 　年　　5 　　月　　4 　　日
                  刑事第六庭    法　官　林富郎
以上正本證明與原本無異。
如不服本判決應於收受判決後20日內向本院提出上訴書狀，並應
敘述具體理由；其未敘述上訴理由者，應於上訴期間屆滿後20日
內向本院補提理由書（均須按他造當事人之人數附繕本）「切勿
逕送上級法院」。
中　　華　　民　　國　　111 　年　　5 　　月　　4 　　日
                                書記官　陳雪鈴
【附錄所犯法條】
期貨交易法第112條第5項
有下列情事之一者，處7年以下有期徒刑，得併科新臺幣3百萬元
以下罰金：
一、未經許可，擅自經營期貨交易所或期貨交易所業務。
二、未經許可，擅自經營期貨結算機構。
三、違反第 56 條第 1 項之規定。
四、未經許可，擅自經營槓桿交易商。
五、未經許可，擅自經營期貨信託事業、期貨經理事業、期貨顧
    問事業或其他期貨服務事業。
六、期貨信託事業違反第84條第1項規定募集期貨信託基金。
　　
證券投資信託及顧問法第107條
有下列情事之一者，處五年以下有期徒刑，併科新臺幣一百萬元
以上五千萬元以下罰金：
一、未經主管機關許可，經營證券投資信託業務、證券投資顧問
    業務、全權委託投資業務或其他應經主管機關核准之業務。
二、違反第十六條第一項規定，在中華民國境內從事或代理募集
    、銷售境外基金。